最高法院刑事判決　　　　　　一○○年度台上字第五○七二號
上　訴　人　葉佳焜
選任辯護人　羅紀雄律師
上列上訴人因違反毒品危害防制條例案件，不服台灣高等法院中
華民國九十九年五月六日第二審更審判決（九十九年度上更(一)字
第四三號，起訴案號：台灣桃園地方法院檢察署九十五年度偵字
第一一三四四號），提起上訴，本院判決如下：
    主  文
上訴駁回。
    理  由
按刑事訴訟法第三百七十七條規定：上訴於第三審法院，非以判
決違背法令為理由，不得為之；是提起第三審上訴，應以原判決
違背法令為理由，係屬法定要件。如果上訴理由書狀並未依據卷
內訴訟資料具體指摘原判決不適用何種法則或如何適用不當，或
所指摘原判決違法情事，顯與法律規定得為第三審上訴理由之違
法情形不相適合時，均應認其上訴為違背法律上之程式，予以駁
回。上訴人葉佳焜上訴意旨略稱：(一)、扣案之物雖檢出第三級毒
品愷他命（Ketamine，下稱Ｋ他命）成分，僅能證明上訴人未經
許可持有該毒品。至持有毒品原因甚多，非僅販賣一途，而上訴
人持有之數量非鉅，亦不足以推論上訴人有販賣之意圖或行為。
(二)、上訴人為警查獲所採集之尿液，經檢驗結果，確呈Ｋ他命陽
性反應，所辯查扣之Ｋ他命係供己施用而購入，尚非不可採。(三)
、扣案帳冊中雖有「3/4小琪2000」、「3/5小燕子1800」及「3/
9小汶700」之記載，是否確係交易毒品之紀錄，依帳冊上之文義
無從得知。況上開記載與帳冊上其他記載相較，並無任何特殊足
資辨識係毒品交易之註記，尚難據以推論上訴人有販賣毒品與「
小琪」、「小燕子」、「小汶」之人。(四)、分裝袋、電子磅秤，
價值非鉅，取得容易，用途甚廣，本件別無其他證據可資佐證係
供販賣毒品所用，亦難以扣得電子磅秤及分裝袋遽認上訴人有販
賣Ｋ他命之意圖。(五)、上訴人始終否認意圖轉賣營利而向他人販
入Ｋ他命，原判決未指出有何積極證據足以證明上訴人確係意圖
營利而向他人販入Ｋ他命，僅以上訴人曾自白販賣Ｋ他命，即推
定上訴人係意圖營利而販入，尚嫌速斷。(六)、張珮瑜證稱其綽號
為「小燕子」，並未向上訴人購買Ｋ他命；施曉於第一審證稱
其綽號為「小汶」，民國九十五年三月九日未向上訴人取得一支
Ｋ他命，七百元（新台幣，下同）不是Ｋ他命的錢，是上班的檯
費，一個小時七百元，可能客人掛帳，上訴人還沒給伊錢。原判
決未指明有何證據證明上訴人有販賣Ｋ他命與「小燕子」、「小
汶」、「小琪」之事實，尚難臆斷伊有此部分犯行。(七)、縱認上
訴人在帳冊上記載之內容，係販賣Ｋ他命與「小琪」、「小燕子
」、「小汶」之紀錄，其本質仍不失為被告之自白，究非自白以
外之其他必要證據，自不得以上訴人自行記載之帳冊作為證明上
訴人自白犯罪事實之補強證據。詎原判決仍採為自白犯罪事實以
外之補強證據，亦有理由欠備及證據上理由矛盾之違誤。(八)、扣
案帳冊乃上訴人記載之文書，上訴人並無解釋之義務，縱未能解
釋記載之理由，亦不得據為不利上訴人認定之依據。原判決僅以
上訴人之自白及同屬自白性質之帳冊，為論罪證據，顯違反刑事
訴訟法第一百五十六條第二項規定。況依帳冊上記載之文義，尚
無從證明係他人向上訴人購買Ｋ他命之記載，原判決未予釐清論
明，其採證有違證據法則等語。
惟查：證據之取捨與其證明力之判斷，以及事實有無之認定，屬
事實審法院之職權，苟其取捨證據與判斷證據證明力並不違背經
驗法則及論理法則，即不容任意指為違背法令，而執為第三審適
法之上訴理由。原判決綜合全案卷證資料，本於事實審法院之推
理作用，認上訴人有其事實欄所載連續販賣Ｋ他命犯行。因而撤
銷第一審部分論處其轉讓第三級毒品罪刑，部分諭知無罪之判決
。改判依行為時連續犯規定，論上訴人以連續販賣第三級毒品罪
，量處有期徒刑五年六月，併諭知相關沒收之從刑。已敘明憑以
認定之證據及理由，且對上訴人否認犯罪所辯各節如何係飾卸之
詞，均不足採，詳加指駁。復說明：(1)、依刑事訴訟法第一百五
十六條第二項之立法意旨，在以補強證據擔保自白之真實性；得
否為補強證據，乃以該證據得否與自白為實質性分離為斷，如不
能與自白作實質性分離之證據，不能作為補強證據。以被告供述
為內容，可以與自白相分離而構成獨立證據之文書，即可作為補
強證據。扣案帳冊僅記載日期、姓名及數字，乃上訴人就其個人
金錢收支所為之紀錄，供查考之用，並非針對某特定事實而為一
定意思表示之敘述，與事後對犯罪事實為不利於己陳述之自白有
別，上訴人為各該記載時並無事後被執為犯罪證據之預見，其真
實性無疑，得採為上訴人自白補強證據之理由。(2)、綜合各項證
據調查之結果而為判斷，認張珮瑜、施曉、曾芷芸所為未向上
訴人購買Ｋ他命之證述，均係迴護之詞，不足採信。上訴人之自
白既有扣案帳冊及張珮瑜、施曉、曾芷芸等人之部分證詞，足
以補強，其真實性已獲保障，堪認上訴人之自白與事實相符，得
採為其不利認定之依據。(3)、認定上訴人有營利意圖及販賣Ｋ他
命事實之心證理由。各該論斷，核無悖乎經驗法則與論理法則。
上訴意旨徒以扣案帳冊亦屬上訴人之自白，原判決除採上訴人之
自白為論罪之證據外，別無其他積極證據足資證明上訴人販賣Ｋ
他命云云，指摘原判決採證違法，容有誤會，難認係具體指摘之
上訴第三審適法理由。另上訴意旨或就原審採證認事職權之適法
行使，或對原判決已論斷明白之事項，漫指違背法令，或對部分
與事實認定及判決結果無影響之枝節問題，仍為單純事實之爭辯
，均與法律規定得為第三審上訴理由之違法情形不相適合。應認
上訴人之上訴違背法律上之程式，予以駁回。
據上論結，應依刑事訴訟法第三百九十五條前段，判決如主文。
中    華    民    國  一○○  年    九    月   十五   日
                      最高法院刑事第五庭
                          審判長法官  洪  文  章  
                                法官  王  居  財  
                                法官  郭  毓  洲  
                                法官  韓  金  秀  
                                法官  沈  揚  仁  
本件正本證明與原本無異
                                      書  記  官  
中    華    民    國  一○○  年    九    月   二十   日
                                                       s